【裁判字號】    89,上訴,2480
【裁判日期】    891031
【裁判案由】    重利
【裁判全文】
臺灣高等法院刑事判決                          八十九年度上訴字第二四八號
    上  訴  人
    即  被  告  壬○○
右上訴人，因重利等案件，不服臺灣板橋地方法院八十八年度訴字第三一七號，中華
民國八十九年四月二十一日第一審判決（起訴案號：臺灣板橋地方法院檢察署八十七
年度偵字第二六０三七號），提起上訴，本院判決如左：
    主      文
原判決關於壬○○部分撤銷。
壬○○共同以乘他人急迫貸以金錢，而取得與原本顯不相當之重利為常業，累犯，處
有期徒刑月。
扣案藍色筆記本壹本沒收。
    事      實
一、辛○○、丙○○二人因貪圖重利，自民國（以下同）八十七年九月初某日起，在
    位於台北縣三重市○○街二十八巷一號三樓由辛○○承租之房屋內與丙○○共同
    經營地下錢莊，另僱用壬○○（前於民國八十二年八月十五日因違反麻醉藥品管
    理條例案件，經原審判處有期徒刑六月於八十五年一月二十七日執行完畢）負責
    招攬客戶，收取利息，乘己○○、乙○○、丁○○、庚○○、甲○○、戊○○等
    不特定人需錢孔急之際，貸予現金，每借貸新台幣（下同）一萬元，每月收取二
    千元之利息，借貸者如以每五天為一期，則每期償還二千元，共繳六期；如以每
    三天一期，則每期償還一千二百元，共償還十期，取得與原本顯不相當之重利，
    再由借貸者簽發本票作為擔保，壬○○並以收取重利為常業而賴此維生。嗣於八
    十七年十一月二十一日上午十時三十分許，經警在上址查獲辛○○、丙○○、壬○○等人，並當場扣得壬○○所有供犯罪所用之藍色筆記本一本。
二、案經台北縣警察局移送臺灣板橋地方法院檢察署檢察官偵查起訴。
    理      由
一、訊據被告壬○○於迭次之警訊、偵查及原審與本院中坦承右揭事實不諱，並稱：
    「我負責接聽客戶電話，及到外面招攬客戶，放款方式以一萬元為一個單位，每
    五天收取利息二千元，我則從中抽取三分之一利息金」、「我是與共犯辛○○、
    丙○○（該二人已定讞）作放款業務，我只是去幫忙」云云（見八十七年偵字第
    二六○三七號卷第十頁背、第三十七頁、原審卷第五十九頁，及本院八十九年八
    月三日訊問筆錄），其同案共犯辛○○、丙○○於偵查中供述綦詳，其二人供稱
    ：「（問：地下錢莊是否你二人經營？）是的，二個月前（九月初）開始的」、
    「壬○○是抽成，他認識車行」、「負責幫我們接洽計程車司機，若司機要借錢
    ，經過他們介紹，他抽取利息的三分之一」等語（見偵查卷第三十七頁），復經
    證人楊宗耀於本院具結時證稱：「（壬○○於本案是否受僱於辛○○等人？）是
    的，我介紹壬○○受僱於他們的」等語（見本院卷第八十九年九月十一日訊問筆
    錄），上開同案共犯與證人之供述，經核均與被告壬○○於警訊、偵查、及原審
    與本院審理中供述之情節相符，足見被告壬○○顯係受僱於同案共犯辛○○、丙○○經營地下錢莊招攬客戶，而收取與原本顯不相當之利益為生無疑。另復有被
    告壬○○所有供犯罪所用之藍色筆記一本（內記載借貸人次有三十九人之多）、
    及共犯丙○○所有之供犯罪所用咖啡色筆記一本（內記載有十三人次），與共犯
    辛○○所有預備供犯罪所用之空白本票二本等扣案可資佐證，本件事證明確，被
    告壬○○之犯行，洵堪認定，依法應予論科。
二、核被告壬○○受僱於人從事招攬貸款及抽取利息之業務，係乘多人急迫之際貸以
    金錢，收取高額顯不相當之利息，並以之為常業而賴此維生，係犯刑法第三百四
    十五條之常業重利罪，與辛○○等共同為之，有犯意連絡，行為之分擔，為正犯
    。且查被告壬○○有如事實欄所示之前科犯行，其於八十五年一月廿七日執行有
    期徒刑六月完畢，有台灣高等法院檢察署刑案紀錄簡覆表一件在卷可稽（見原審
    卷第二十頁背），被告壬○○前受有期徒刑執行完畢，於五年以內再犯本件有期
    徒刑以上之罪，為累犯，應依刑法第四十七條規定加重其刑，原審據以論罪科刑
    ，固非無見，惟查被告僅受僱於同案共犯辛○○、丙○○等人招攬客戶為期二個
    餘月，其犯行尚短，且僅協力幫忙而已，並於犯罪後深感悔悟，被告上訴意旨認
    原審量刑過重，請求減輕其刑，為有理由，應由本院將原判決關於壬○○部分予
    以撤銷改判。爰審酌被告之品行、智識程度、犯罪動機、目的、手段、所生危害
    在地下錢莊所從事之角色、及犯罪時間長短，與犯罪後悔悟等一切情狀，量處有
    期徒刑月，略以薄懲。
三、至扣案藍色筆記本一本係被告壬○○所有，均為供共犯辛○○、丙○○等二人共
    同犯罪所用之物，均經共犯辛○○、丙○○、及被告壬○○等人供明在卷，爰依
    刑法第三十八條第一項第二款之規定宣告沒收，併此敘明。
據上論斷，應依刑事訴訟法第三百六十九條第一項前段、第三百六十四條、第二百九
十九條第一項前段、刑法第二十八條、第三百四十五條、第三十八條第一項第二款、
第三款，罰金罰鍰提高標準條例第一條，判決如主文。
本案經檢察官陳維練到庭執行職務。
中      華      民      國    八十九    年      十      月    三十一    日
                              臺灣高等法院刑事第一庭
                                  審判長法  官  王  振  興
                                        法  官  張  傳  栗
                                        法  官  蔡  光  治
右正本證明與原本無異。
如不服本判決應於收受送達後十日內向本院提出上訴書狀，其未敘述上訴之理由者並
得於提起上訴後十日內向本院補提理由書（均須按他造當事人之人數附繕本）。
                                        書記官  王  才  生
中      華      民      國    八十九    年     十一     月      七      日
附錄本案論罪科刑法條全文：
刑法第三百四十四條：
乘他人急迫、輕率或無經驗，貸以金錢或其他物品，而取得與原本顯不相當之重利者
，處一年以下有期徒刑、拘役或科或併科一千元以下罰金。
刑法第三百四十五條：
以犯前條之罪為常業者，處五年以下有期徒刑，得併科三千元以下罰金。


司法院資訊處製作；財團法人民間司法改革基金會備份。
